【裁判字號】    90,易,1436
【裁判日期】    901218
【裁判案由】    賭博
【裁判全文】
臺灣屏東地方法院刑事判決                          九十年度易字第一四三六號
    公  訴  人  臺灣屏東地方法院檢察署檢察官
    被      告  辰○○
    被      告  天○○
    被      告  黃○○
    被      告  地○○
    被      告  癸○○
    被      告  宙○○
    被      告  壬○○
    被      告  酉○○
    被      告  庚○○
    被      告  寅○○
    被      告  未○○
    被      告  子○○
    被      告  卯○○
    被      告  乙○○
    被      告  辛○○
    被      告  戊○○
    被      告  戌○○
    被      告  宇○○
    被      告  丁○○
    被      告  己○○
    被      告  丑○○
    被      告  午○○
    被      告  巳○○
    被      告  玄○○
    被      告  甲○○
右被告等因賭博案件，經檢察官提起公訴（九十年度偵字第九○九號），本院判決如
左：
     主  文
辰○○、黃○○共同連續意圖營利，供給賭博場所，辰○○處有期徒刑肆月，黃○○
處有期徒刑參月，如易科罰金，均以參佰元折算壹日。
天○○幫助連續意圖營利，供給賭博場所，處有期徒刑貳月，如易科罰金，以參佰元
折算壹日。
地○○、癸○○、宙○○、壬○○、酉○○、庚○○、寅○○、未○○、子○○、卯
○○、乙○○、辛○○、戊○○、戌○○、宇○○、丁○○、己○○、丑○○、午○○、巳○○、玄○○、甲○○，在公眾得出入之場所賭博財物，各處罰金伍仟元，如
易服勞役，均以參佰元折算壹日。
扣案之賭資肆萬參仟肆佰元、押注牌壹袋、押寶袋壹組、押板圖貳張及橡皮筋半包，
均沒收。
     事  實
一、辰○○意圖營利，自民國九十年一月下旬某日起，向年邁不諳內情之屋主洪李對
    借用屏東縣萬丹鄉○○村○○路二二九巷五十二號後方木材工廠之公眾得出入之
    場所，隨即以每日新台幣一千元之代價，委請綽號「肉豬」之男子，僱請具有犯
    意聯絡之黃○○負責「清池」整理賭資及兌換現鈔，天○○及綽號「老芋仔」則
    基於幫助之犯意負責外場把風，自同月二十六日起，在上址聚集不特定多數人，
    利用象棋、四色牌等作為賭具，以俗稱「押寶」或「十二粒仔」一賠十之方式供
    人自行押注賭博財物。賭博方式為莊家在帥、仕、相、車、馬、炮、將、士、家
    、車、馬、包等十二支牌中任抽一支放入鐵盒內、供不特定人押注，如所押與莊
    家開出之牌相同者可贏得十倍賭金，反之則為輸，押注金悉歸莊家所有；且莊家
    係以排班方式，每班二小時，結束後須交「班費用」二萬元予辰○○抽紅，莊家
    則每贏二萬元抽頭五千元牟利，辰○○亦參與賭博。迨同月三十日二十三時四十
    五分許，適由地○○做莊，與賭客亥○○、癸○○、宙○○、壬○○、酉○○、
    庚○○、黃泰銓、寅○○、洪英傑、未○○、子○○、申○○、卯○○、乙○○
    、辛○○、戊○○、戌○○、宇○○、丁○○、己○○、丑○○、丙○○、午○○、巳○○、玄○○、甲○○（亥○○、黃泰銓、申○○三人另為審結）在上址
    ，以上述方式賭博財物之際，為警當場查獲，扣得現場賭資四萬三千四百元及供
    賭博用之押注牌（四色牌）一袋、押寶袋一組、押板圖二張、橡皮筋半包。
二、案經屏東縣警察局屏東分局報請臺灣屏東地方法院檢察署檢察官偵查起訴。
     理  由
一、訊據被告黃○○、地○○、宙○○、壬○○、酉○○、庚○○、寅○○、未○○
    、子○○、卯○○、乙○○、戊○○、己○○、丑○○、午○○、巳○○、玄○○等，對於右揭犯罪事實，皆已坦承不諱；被告天○○、癸○○、辛○○、戌○○、宇○○、丁○○、己○○、丑○○、甲○○等人，經合法傳喚，無正當理由
    ，未於審判期日到庭，惟其等於警訊及偵查中，對於右揭犯罪事實亦已坦承不諱
    ；另被告辰○○除坦承向洪李對借用上址供作賭博場地，及雇用天○○、黃○○
    分別從事把風及清池工作、及其本身參與賭博犯行外，惟矢口否認有營利之行為
    ，辯稱：是賭客輪流做莊，我再從贏之賭資中拿一些出來買東西，給在場之人吃
    云云。經查：查獲之賭場為被告辰○○所主持，辰○○並從中獲利之事實，業據
    被告辰○○於警訊中供承屬實，核與同案被告地○○於警訊中所供情節相符，且
    參諸被告辰○○於檢察官偵訊時所供：莊家所交之「班費用」，是從我們做莊所
    贏之錢中抽二萬元出來，但不論輸贏均要交出二萬元，拿來做賭場開支，‧‧‧
    等語，及被告黃○○於警訊中所供：在賭場工作之時間是從二十二時三十分至翌
    日凌晨五時三十分等語，則賭場每日運作時間裡，至少有三至四人做莊，被告辰
    ○○可從中獲取六至八萬元，扣除賭場內之香菸、飲料等費用，及每日付予天○○、黃○○及「老芋仔」之薪資各一千元，則被告辰○○顯獲得相當之利益甚明
    ，其上開所辯，自不足採。此外，復有扣案之賭資四萬三千四百元、押寶袋、押
    板圖及橡皮筋等物，足資參佐，事證明確，被告等犯行洵堪認定。
二、核被告辰○○所為，係犯刑法第二百六十六條第一項之賭博罪，被告辰○○與黃
    ○○另犯同法第二百六十八條前段之意圖營利供給賭博場所罪，及後段之意圖營
    利聚眾賭博罪。被告辰○○、黃○○就刑法第二百六十八條犯行部分，有犯意聯
    絡及行為分擔，皆為共同正犯。被告天○○基於幫助之犯意，擔任把風之工作，
    核其所為，係犯刑法第二百六十八條前段及後段之幫助犯。被告地○○、癸○○
    、宙○○、壬○○、酉○○、庚○○、寅○○、未○○、子○○、卯○○、乙○○、辛○○、戊○○、戌○○、宇○○、丁○○、己○○、丑○○、午○○、巳
    ○○、玄○○、甲○○等人，係犯刑法第二百六十六條第一項之賭博罪。公訴人
    雖認被告天○○，就刑法第二百六十八條之犯行，與被告辰○○、黃○○間有犯
    意聯絡及行為分擔，均為共同正犯，惟按以自己共同犯罪之意思，參與實施犯罪
    構成要件以外之行為，或以自己共同犯罪之意思，事先同謀，而由其中一部分之
    人實施犯罪之行為者，皆為共同正犯。司法院大法官會議解釋第一○九號足資參
    照。被告天○○，係以每日一千元代價受僱於辰○○擔任把風行為，其獲利情況
    與辰○○顯不相當，且把風行為又屬刑法第二百六十八條之構成要件以外之行為
    ，被告天○○顯非以自己共同營利之意思而參與犯罪甚明，揆諸前開大法官會議
    意旨，其行為非刑法上所謂共同正犯，應屬幫助犯。公訴人漏未斟酌此點，而謂
    被告天○○與辰○○等就刑法第二百六十八條之犯行，皆為共同正犯，即有未洽
    ，惟因基本犯罪事實相同，本院自得加以審酌，並變更起訴法條。被告辰○○、
    黃○○、天○○以一行為，觸犯上揭罪名，為想像競合犯，均應從一重之意圖營
    利供給賭博場所罪論處。被告辰○○、黃○○、天○○先後所為刑法第二百六十
    八條之犯行，時間緊接，方法相同，顯係基於概括犯意為之，應依連續犯規定，
    論以一罪，並依法加重其刑。被告黃富義係以幫助犯意參與犯罪，所為係刑法第
    二百六十八條構成要件以外之罪，應依幫助犯論處，並依刑法第三十條第二項減
    輕其刑。公訴人另謂被告地○○作莊參與賭博之行為，係犯刑法第二百六十八條
    之罪，且與辰○○、黃○○間有犯意聯絡，及行為分擔，皆為共同正犯，惟被告
    地○○僅有參與賭博之行為，且依被告辰○○所供，作莊參與賭博者，不論輸贏
    ，均要繳交二萬元等語觀之，被告地○○自無營利之意圖，公訴人漏未斟酌此點
    ，是其上開所認尚有未洽。爰審酌被告之品行、賭博助長奢靡風氣，敗壞社會善
    良風俗及犯後態度等一切情狀，分別量處如主文所示之刑，並分別諭知易科罰金
    ，或易服勞役之折算標準。扣案之賭資四萬三千四百元、押注牌一袋、押寶袋一
    組、押板圖二張，應依刑法第二百六十六條第二項規定，沒收。橡皮筋半包，為
    被告地○○所有，供犯罪所用之物，亦應依法宣告沒收。至另扣案之賭資十萬元
    ，係由被告寅○○身上取出，業據被告寅○○供明在卷，且經同案被告酉○○於
    警訊中供認屬實，因非屬刑法第二百六十六條第二項所規定之在賭檯或兌換籌碼
    處之財物，爰不為沒收之諭知，併此敘明。
據上論斷，應依刑事訴訟法第二百九十九條第一項、第三百條、刑法第二十八條、第
五十六條、第二百六十六條第一項、第二項、第二百六十八條、第三十條第二項、第
五十五條、第四十一條第一項前段、第四十二條第二項、第三十八條第一項第二款、
罰金罰鍰提高標準條例第一條前段、第二條，判決如主文。
本案經檢察官陳新君到庭執行職務
中      華      民      國      九十      年      十二    月    十八    日
                                      臺灣屏東地方法院刑事第二庭
                                          法  官  包梅真
右判決正本證明與原本無異。
對於本判決如有不服應於收受送達後十日內向本院提出上訴書狀上訴於台灣高等法院
高雄分院並按他造當事人之人數附具繕本。
                              書記官  蔡進吉
中      華      民      國      九十      年      十二    月    十九    日
附錄法條
刑法第二百六十六條第一項
在公共場所或公眾得出入之場所賭博財物者，處一千元以下罰金。但以供人暫時娛樂
之物為賭者，不在此限。
當場賭博之器具與在賭檯或兌換籌碼處之財物，不問屬於犯人與否，沒收之。
刑法第二百六十八條
意圖營利，供給賭博場所或聚眾賭博者，處三年以下有期徒刑，得併科三千元以下罰
金。


司法院資訊處製作；財團法人民間司法改革基金會備份。
